【裁判字號】    99,易,250
【裁判日期】    990906
【裁判案由】    妨害家庭
【裁判全文】
臺灣屏東地方法院刑事判決               99年度易字第250號
公  訴  人  臺灣屏東地方法院檢察署檢察官
被      告  甲○○
選任辯護人  吳澄潔律師
上列被告因妨害家庭案件，經檢察官提起公訴（98年度調偵字第
274號），本院判決如下：
    主  文
甲○○犯相姦罪，處有期徒刑月，如易科罰金，以新臺幣壹仟
元折算壹日。
    事  實
一、甲○○明知丙○○（所涉通姦罪嫌部分，業經乙○○於偵查
    中撤回告訴，經公訴人為不起訴處分確定）為乙○○之夫，
    為有配偶之人，竟基於相姦之犯意，於民國98年2 、3 月間
    某日，在屏東市某汽車旅館內，與丙○○為性交行為1 次。
二、案經乙○○訴請臺灣屏東地方法院檢察署檢察官偵查起訴。
    理  由
一、證據能力：
  (一)被告以外之人於檢察事務官、司法警察官或司法警察調查中
    所為之陳述，與審判中不符時，其先前之陳述具有較可信之
    特別情況，且為證明犯罪事實存否所必要者，得為證據，刑
    事訴訟法第第159 條之2 定有明文。本件公訴人以證人丙○○、乙○○於檢察事務官調查時之證詞為證據，辯護人於本
    院準備程序中否認其證據能力，經查證人丙○○、乙○○於
    偵查中之陳述均與在本院審理時所為之證言，並無明顯不同
    之處，且其等在本院審理中已就犯罪情節證述明確，核與其
    2 人於偵查中所陳犯罪情節並無不符之情形存在，是其2 人
    於偵查中之證詞已不具必要性，應認不具證據能力。
  (二)刑事訴訟程序所為通訊監察處分之取證行為，具有對人民隱
    私權等基本權干預之性質，通訊保障及監察法對此取證行為
    ，設有程序規範與限制，俾使實施刑事追訴程序之公務員有
    可循，並兼顧人民權益之保障。從事刑事追訴之公務員違反
    取證規範，從抑制違法偵查之觀點衡量，如不分情節，均容
    許該通訊監察所得資料作為證據使用並不適當，固有應否排
    除其證據能力之問題。惟此「證據排除原則」之適用，應僅
    限於有國家機關行為介入之對於人民之監聽行為而言；私人
    監聽之行為，並無公權力介入，則不與焉。依刑法第315 條
    之1 及通訊保障及監察法第29條第3 款規定「監察者為通訊
    之一方或已得通訊之一方事先同意，而非出於不法目的者，
    不罰」之規範目的，通訊之一方或得通訊之一方同意而私自
    錄音之取證行為，如非出於不法目的，不惟在刑罰規範上屬
    於阻卻違法之事由，且因屬基於保全證據之必要所實施之作
    為，並無國家機關行為之介入，當非通訊保障及監察法所規
    範之行為，要無先聲請令狀許可之問題，自亦不發生有類似
    公務員違法偵查取得證據之情形，其所取得之證據應有證據
    能力（最高法院97年台上字第560 號判決意旨可參）。本件
    告訴人乙○○提出其夫即證人丙○○與被告甲○○通訊之錄
    音（含譯文）及甲○○傳予丙○○之簡訊內容，既無國家機
    關行為之參與，且出於通訊之一方丙○○之同意，並係為探
    究被告甲○○是否懷孕，業經證人丙○○、乙○○於本院結
    證屬實（見本院卷第69頁、第72頁），即非出於不法目的，
    揆諸上開說明，自不生是否經由法定程序所取得證據之適法
    性問題，應認得為本案證據。辯護人主張上開證據無證據能
    力云者，要無可採。
二、訊據被告甲○○固坦承曾與丙○○發生性行為，但係在丙○○與告訴人乙○○結婚前之94年，並矢口否認有於上揭時、
    地與丙○○相姦之犯行，辯稱：伊於98年5 月4 日雖有發簡
    訊給乙○○，但係因乙○○有發奇怪簡訊給伊，伊才回傳的
    ，伊沒有於98年5 月26日發簡訊給丙○○，於98年2 、3 月
    間沒有與丙○○發生性關係云云；其辯護人則為其辯護稱：
    被告係因聽聞丙○○婚後在公司有與其他員工發生緋聞，才
    有要丙○○顧全自身婚姻之對談，用意係請丙○○將家務事
    管好，且證人丙○○對於發生性行為之地點，前後供述不一
    ，並配合其妻乙○○為蒐證動作，其證詞不值採信等語。經
    查：
  (一)告訴人乙○○與丙○○於94年11月5 日結婚，迄至本案發生
    時止，雙方婚姻關係仍存在，而被告甲○○於92年間至98年
    5 月3 日為溫莎堡美容名店之美容師，丙○○為該店經理，
    告訴人乙○○為該店之會計，被告於本案發生前即已知悉丙○○係有配偶之人等事實，為被告甲○○所不爭執，並有丙○○、乙○○之戶籍謄本1 紙在卷可稽，此部分事實堪可認
    定。
  (二)被告明知丙○○為有配偶之人，仍於98年2 、3 月間某日，
    與丙○○前往屏東市某汽車旅館為性行為之事實，業據丙○○以被告身分於偵查中供承在卷（見98年12月4 日偵查筆錄
    第3 頁），於本院審理時，更經丙○○以證人身分具結後亦
    證稱：伊與甲○○一直都有存在著性關係，約從伊結婚前就
    開始，印象中最後一次應如在檢察事務官前所述之98年2 、
    3 月間，所去的屏東市汽車旅館不是薇風，就是阿曼，薇風
    在建國路附近，阿曼在自由路上，伊不能確定98年2 、3 月
    間這次是在哪一個汽車旅館，但每次與甲○○發生性行為，
    性器官都有結合等語明確（見本院卷第68至71頁），此部分
    事實亦堪以認定。證人丙○○雖就其與甲○○間最後一次為
    性行為之地點究係在屏東市○○路之某汽車旅館或是薇風、
    阿曼汽車旅館等細節，於本院審理時所為之證述與其偵查時
    之供述有所不同，惟就其確於98年2 、3 月間某日與甲○○
    於汽車旅館發生性行為之基本事實，則始終證述一致，並於
    本院審理時陳稱其於檢察事務官訊問時因緊張，只記得薇風
    或阿曼都在屏東市，且檢察事務官係問大概在哪裡等語，，
    考量證人丙○○所證述之與甲○○發生性行為之旅館有多家
    ，除屏東市上開2 家汽車旅館外，在他地之汽車旅館亦有發
    生性行為，且案發時間距其於偵查中供述（98年12月4 日）
    及本院作證時（99年8 月23日）已經過相當之時日，因時間
    經過，致其記憶稍有模糊、遺忘，致不能明確記憶並區分最
    後一次發生性為之地點，乃屬情理之常，是尚難執此即認其
    證言全然不可採信。
  (三)復觀以被告於98年5 月25日16時14分自其持用之0000000000
    號行動電話寄發簡訊至丙○○之0000000000號行動電話，丙○○於同年月26日凌晨0 時13分收到，簡訊內容為：「想知
    道我肚子裡是否有小孩就等著看。想知道是不是你的也等著
    驗。」一節，有本院當庭勘驗丙○○之手機簡訊內容、翻拍
    照片可查（見本院卷第71、78頁），衡之常情，如非被告有
    於98年2 、3 月間與丙○○發生性行為者，何以於同年5 月
    寄發上開內容簡訊，使丙○○以為被告有懷孕、並自丙○○
    受胎之可能，足見被告所辯稱其與丙○○係於94年間發生性
    行為云云，要非可採。又被告雖於本院審理中否認上開簡訊
    非其所發，惟查被告於偵查中自白稱上開簡訊為其所發，並
    稱係因丙○○一直追問是否有小孩，伊才傳簡訊等語（見調
    偵卷第9 頁），與證人丙○○所證述：伊在98年5 月25日與
    被告電話對談之錄音內容所講之簡訊，並非被告講她懷孕之
    內容，且已經被伊刪除，電話錄音中所稱懷孕很光榮嗎等話
    ，也不是指被告傳簡訊告知有懷孕之事，是被告對同事講懷
    孕之事；而伊在同年月26日深夜收到的簡訊係被告所傳給伊
    的，伊沒有刪掉，當時被告已離職，知道這些事情的同事不
    可能拿被告手機發簡訊給伊等情（見本院卷第68至70頁），
    及證人乙○○於本院審理中所證稱：於98年5 月25日丙○○
    與被告通電話並錄音之隔天，丙○○就將上開簡訊拿給伊看
    等語（見本院卷第72、73頁），互核勾稽，堪認丙○○係於
    98年5 月25日與被告電話交談並錄音後，才收到上開簡訊，
    此亦與被告自行提出之0000000000號電話通話明細表，明確
    記錄於5 月25日16時14分6 秒有傳網內簡訊至丙○○之0000
    000000號電話並計費（見本院卷第36頁）一節，情節相符，
    是被告辯稱上開簡訊非其所傳云云，顯屬虛佞，亦非可採。
  (四)綜上所述，被告甲○○前開所辯，不足採信。本件事證明確
    ，被告甲○○之犯行，堪以認定，應依法論科。
三、核被告甲○○所為，係犯刑法第239 條後段之與有配偶之人
    相姦罪。爰審酌被告甲○○與丙○○、告訴人乙○○為同事
    關係，明知丙○○已與乙○○結婚，係有配偶之人，竟與之
    為性交行為，共同破壞告訴人乙○○之家庭和諧，且犯後矢
    口否認犯行，未見悔意，對告訴人所造成之傷害程度，並兼
    衡其於丙○○婚前本與之有男女朋友關係，對丙○○之感情
    因素，及其無前科，素行堪稱良好等一切情狀，量處如主文
    所示之刑，並諭知易科罰金之折算標準。
據上論斷，應依刑事訴訟法第284 條之1 、第299 條第1 項前段
，刑法第239 條後段、第41條第1 項前段，判決如主文。
本案經檢察官曾士哲到庭執行職務。
中    華    民    國    99    年    9     月    6     日
                  刑事第四庭    法  官  蔡玉雪
以上正本證明與原本無異。
如不服本判決應於收受判決後10日內向本院提出上訴書狀，並應
敘述具體理由；其未敘述上訴理由者，應於上訴期間屆滿後20日
內向本院補提理由書（均須按他造當事人之人數附繕本）「切勿
逕送上級法院」。
中    華    民    國    99    年    9     月    6     日
                                書記官  許倬維
附錄論罪科刑法條
刑法第239條
有配偶而與人通姦者，處 1 年以下有期徒刑。其相姦者亦同。

司法院資訊處製作；財團法人民間司法改革基金會備份。
